最高法院刑事判決　　　　　　　一○○年度台上字第八三四號
上　訴　人　台灣高等法院檢察署檢察官
被　　　告　林茂隆
選任辯護人　陳佳瑤律師
　　　　　　楊貴森律師
上列上訴人因被告違反毒品危害防制條例案件，不服台灣高等法
院中華民國九十九年十一月三十日第二審判決（九十九年度上訴
字第二三六六號，起訴案號：台灣台北地方法院檢察署九十六年
度偵字第一二五六二號），提起上訴，本院判決如下：
    主  文
原判決撤銷，發回台灣高等法院。
    理  由
本件原判決以公訴意旨略稱：被告林茂隆明知海洛因係屬毒品危
害防制條例第二條第一項第一款所列管之第一級毒品，不得任意
持有、轉讓，竟於民國九十六年間某日，在不詳地點，向自稱「
文正」之姓名、年籍均不詳成年男子購得數量、重量不詳之海洛
因後，即加以分裝、販賣予不特定人牟利，先於九十六年五月二
十五日下午二時許，在呂建清位於台北市萬華區○○○路○段一
三○巷四弄三十二號之住處內，將海洛因一小包（約一．一公克
）以新台幣（下同）六千元之價格販賣予呂建清；又於同年月三
十日下午二時許，在呂建清上揭住處內，以海洛因一小包（約一
．一公克）六千元之價格販賣予呂建清。嗣於同年六月六日下午
六時三十分，被告復攜帶海洛因前往呂建清前開住處欲進行毒品
交易時，為埋伏之警員當場查獲，並於呂建清住處扣得海洛因五
包（淨重十五．九八公克）等物，在被告身上扣得海洛因一包（
毛重二．一公克，淨重一．九公克）及滲有海洛因之香菸四支等
物。另被告於台灣台北地方法院檢察署法警室受檢時，復遭法警
於所攜帶之皮包內，查得所有與本案無關之含有海洛因成分粉末
一包等物（被告施用第一、二級毒品部分業經判刑確定）。因而
認被告涉犯毒品危害防制條例第四條第一項之販賣第一級毒品罪
嫌云云。但經審理結果，認為不能證明被告犯罪，因而撤銷第一
審論處被告販賣第一級毒品二罪罪刑之判決，改判諭知被告無罪
，固非無見。
惟查：實施刑事訴訟程序之公務員，就該管案件，應於被告有利
及不利之情形，一律注意，刑事訴訟法第二條第一項定有明文。
依卷附筆錄所載，呂建清於九十六年六月七日偵查中已陳稱：「
我有向林茂隆調過（海洛因），打電話請他送來，給他六千元，
於（九十六年）五月二十五日及五月三十日共二次向他買海洛因
」、「（數量是多少？）一．一公克」（見偵字第一二五六二號
卷第九十二頁、第九十三頁）；其後於九十六年八月十四日偵查
中亦結證稱：「（你在地檢署內勤時有說你在五月二十五日及三
十日買過六千元《海洛因》？）我記憶中有拿錢給他過」（見同
上偵查卷第一一八頁）；嗣於第一審時復證陳：「（《提示偵卷
第九十二頁倒數第四行到第九十三頁第一行【按即指呂建清前開
於九十六年六月七日偵查中之供述】》你當時是否有如此說過？
）對」、「（照你所述，可以確定你曾經給被告錢，被告給你海
洛因？）是」（見第一審訴緝字第二○四號卷第四十九頁）。依
前揭所述，呂建清對其確於九十六年五月二十五日及五月三十日
向被告各購買海洛因乙次之陳述，前後並無齟齬不一。另被告於
九十六年六月六日下午六時三十分，在台北市萬華區○○○路○
段一三○巷四弄三十二號呂建清住處為警查獲時，警方自其身上
扣得海洛因一包及滲有海洛因之香菸四支等物，而呂建清為警查
獲後，經警採取其尿液送請台灣檢驗科技股份有限公司鑑驗後，
確呈鴉片陽性反應，復有法務部鑑定書、台灣檢驗科技股份有限
公司濫用藥物尿液檢驗報告及台北縣（新北市）政府警察局蘆洲
分局扣押物品目錄表、偵辦毒品案件尿液代號對照表等影本在卷
可稽（見偵字第一二五六二號卷第三十頁、第三十九頁、第一七
二頁；毒偵字第一八九六號影印卷第二頁）。前揭呂建清之證言
是否足以資為不利於被告之認定？經警在被告身上查獲之海洛因
及呂建清之尿液檢驗報告等資料能否作為呂建清前揭證言之補強
證據？關乎被告被訴販賣海洛因犯行是否成立，自應詳予研酌，
原審未予究明，遽行判決，尚嫌速斷。檢察官上訴意旨指摘原判
決不當，非無理由，因原判決上述之違背法令，影響於事實之確
定，本院無可據以為裁判，應將原判決撤銷，發回原審法院更為
審判。
據上論結，應依刑事訴訟法第三百九十七條、第四百零一條，判
決如主文。
中    華    民    國  一○○  年    二    月  二十四  日
                      最高法院刑事第四庭
                          審判長法官  謝  俊  雄  
                                法官  陳  世  雄  
                                法官  魏  新  和  
                                法官  徐  文  亮  
                                法官  吳  信  銘  
本件正本證明與原本無異
                                      書  記  官  
中    華    民    國  一○○  年    三    月    二    日 
                                                     V